臺灣嘉義地方法院民事判決
111年度訴字第416號
原      告  陳樹家  
訴訟代理人  林德昇律師
            呂紫君律師
被      告  莫梅芬  

上列當事人間請求所有權移轉登記事件，本院於民國111年10月1
3日言詞辯論終結，判決如下：
    主  文
一、被告應將附表所示土地移轉登記予原告。
二、訴訟費用新臺幣40,699元由被告負擔。
    事實及理由
壹、程序方面
　　本件被告經合法通知，沒有在言詞辯論期日出庭，且沒有民
    事訴訟法第386條各款規定的情形，所以本院依原告的聲請
    ，在只有原告一方到場辯論情形下作成判決。
貳、實體方面
一、原告主張：
㈠、原告於民國109年11月1日向訴外人傅建功購買附表編號1所示
    土地，向傅孟融購買附表編號2至4所示土地(下合稱本件土
    地)。原告因個人財務規劃，借用被告名義為承買人，並將
    本件土地所有權借名登記於被告名下。
㈡、原告基於信任關係將本件土地借名登記在被告名下，本件土
    地的所有權狀皆由原告持有保管，地價稅亦由原告繳納，可
    證明本件土地雖以被告名義登記，但原告為實質所有權人，
    兩造間為借名登記關係。
㈢、原告在111年3月25日以存證信函向被告終止借名登記關係，
    並請求移轉本件土地所有權登記。但是，被告拒絕移轉，因
    此原告再以本起訴書繕本送達作為終止兩造間借名登記法律
    關係的意思表示。因此，原告類推適用民法第541條第2項規
    定，並依民法第179條、第767條規定，請求被告移轉本件土
    地所有權回復登記予原告。
㈣、並聲明：如主文所示。　　　　　
二、被告未於言詞辯論期日到場，但是以書狀表示本件土地只是
    借用被告名義登記，被告同意原告的請求等語。
三、法院的判斷：
㈠、受任人因處理委任事務，所收取之金錢、物品及孳息，應交
    付於委任人。受任人以自己之名義，為委任人取得之權利，
    應移轉於委任人；當事人之任何一方，得隨時終止委任契約
    。民法第541條、第549條第1項分別定有明文。又「稱借名
    登記者，謂當事人約定一方將自己之財產以他方名義登記，
    而仍由自己管理、使用、處分，他方允就該財產為出名登記
    之契約，其成立側重於借名者與出名者間之信任關係，在性
    質上應與委任契約同視，倘其內容不違反強制、禁止規定或
    公序良俗者，固應賦予無名契約之法律上效力，並類推適用
    民法委任之相關規定（最高法院98年台上字第990號判決意
    旨參照）。
㈡、原告主張的事實，已經提出本件土地買賣契約書、優先購買
    權拋棄聲明書、土地登記第二類謄本、土地所有權狀影本、
    存證信函等件為證（見本院卷第13頁至第43頁），被告也自
    認原告所主張的事實。因此，可認原告上揭主張屬於真實。
㈢、兩造間就本件土地成立借名登記法律關係，原告前以存證信
    函的送達，向被告為終止借名登記契約的意思表示，被告也
    表示有收到該存證信函(見本院卷第55頁)，則本件土地前開
    借名登記契約關係即因終止而消滅。被告於契約終止後，自
    負有將其基於借名登記契約而登記取得的本件土地所有權，
    移轉登記給原告的義務。則原告依終止借名登記契約的返還
    請求權，請求被告將本件土地所有權移轉登記予原告，就有
    依據。
四、結論，原告主張終止借名登記契約，類推適用民法第541條
    第2項規定，請求被告將本件土地移轉登記予原告，為有理
    由，應予准許。
五、訴訟費用負擔之依據：民事訴訟法第78條。
中　　華　　民　　國　　111 　年　　10　　月　　27　　日
                  民事第一庭法　官　吳芙蓉   
以上正本係照原本作成
如對本判決上訴須於判決送達後20日內向本院提出上訴狀 
如委任律師提起上訴者，應一併繳納上訴審裁判費。 
中　　華　　民　　國　　111 　年　　10　　月　　27　　日
                            書記官　王立梅
附表：
編號 土地標示 權利範圍 1 嘉義縣○○市○○段00000地號土地 1/1 2 嘉義縣○○市○○段000地號土地 1/4 3 嘉義縣○○市○○段000地號土地 1/4 4 嘉義縣○○市○○段000地號土地 1/4